【裁判字號】    98,訴,546
【裁判日期】    981231
【裁判案由】    偽造文書等
【裁判全文】
臺灣宜蘭地方法院刑事判決               98年度訴字第546號
公  訴  人  臺灣宜蘭地方法院檢察署檢察官
被      告  乙○○
上列被告因偽造文書等案件，經檢察官提起公訴（98年度偵字第
53號），經本院裁定進行簡式審判程序，爰不經通常審判程序，
判決如下：
    主  文
乙○○犯收受贓物罪，累犯，處有期徒刑肆月，如易科罰金，以
新台幣壹仟元折算壹日；又犯行使偽造私文書罪，累犯，處有期
徒刑伍月，如易科罰金，以新台幣壹仟元折算壹日，附表編號一
所示之物沒收；又犯行使偽造私文書罪，累犯，處有期徒刑陸月
，如易科罰金，以新台幣壹仟元折算壹日，附表編號二所示之物
沒收。應執行有期徒刑壹年，如易科罰金，以新台幣壹仟元折算
壹日，附表所示之物沒收。
乙○○犯侵占離本人持有物罪，處罰金新台幣陸仟元，如易服勞
役，以新台幣壹仟元折算壹日。
    事  實
一、乙○○前因施用毒品案件，經本院於民國93年6月21日，以9
    3年度易字第64號刑事判決判處有期徒刑10月確定；再因施
    用毒品案件，經本院於93年7月30日，以93年度訴字第286號
    刑事判決判處有期徒刑10月確定；另因竊盜案件，經本院於
    94年1月24日，以93年度易字第390號刑事判決判處有期徒刑
    5月確定，並與前開有期徒刑10月、10月經本院以94年度聲
    字第431號裁定定應執行刑有期徒刑1年10月，於94年12月6
    日假釋出監，於95年2月17日假釋期滿，以已執行論；又因
    施用毒品案件，經本院於96年4月27日，以96年度易字第100
    號刑事判決判處有期徒刑1年確定，嗣經本院以96年度聲減
    字第428號裁定減刑為有期徒刑6月，於96年9月28日易科罰
    金執行完畢。
二、詎乙○○猶不知悔改，於97年7月25日某時，在宜蘭縣羅東
    鎮某處，明知真實姓名年籍不詳男子所懸掛之車牌號碼0132
    -KN號自用小客車（車身號碼為A32TK005798號）係來路不明
    之贓物（0132-KN號車牌係甲○○所有，於97年7月25日中午
    12時30分許，在宜蘭縣羅東鎮○○路○段485號旁發現遭竊；
    車身號碼A32TK005798號自用小客車之懸掛車牌號碼應為CY-
    6677號，係黃鈞鍾使用，於97年7月25日凌晨4時21分許，在
    臺北縣汐止市○○街39號1樓前遭竊），竟仍予以收受並使
    用。
三、乙○○於取得前開懸掛車牌號碼0132-KN號自用小客車後，
    另在宜蘭縣羅東鎮○○○路路旁，拾獲林展鴻所有之玉山銀
    行信用卡1張（卡號為0000000000000000號，係97年7月中旬
    某日，在林展鴻位於宜蘭縣五結鄉○○路91巷24號住處遭竊
    而離本人持有），竟意圖為自己不法之所有，將之侵占入己
    。復基於意圖為自己不法所有及行使偽造私文書之犯意，於
    97年7月25日下午4時14分許，至宜蘭縣羅東鎮○○○路9號
    中油公司中正南路站，持上開信用卡刷卡加油新台幣（下同
    ）500元，並於刷卡後，在簽帳單商店存根聯上偽簽「林展
    鴻」之署名1枚，再持以交還加油站員工而行使之，致該加
    油站店員陷於錯誤，而交付相同價值之油品，足以生損害於
    林展鴻本人、中油公司對交易對象辨識之正確性及玉山銀行
    對信用卡管理之正確性；詎又另行基於意圖為自己不法所有
    及行使偽造私文書之犯意，於97年7月25日晚間9時11分許，
    至臺北縣板橋市○○路302號1樓松青超市，持上開信用卡刷
    卡消費價值34,800元之電器用品，並於刷卡後，在簽帳單商
    店存根聯上偽簽「林展鴻」之署名1枚，再持以交還店員而
    行使之，致松青超市店員陷於錯誤，而交付上開電器用品予
    乙○○，足以生損害於林展鴻本人、松青超市對交易對象辨
    識之正確性及玉山銀行對信用卡管理之正確性。
四、案經宜蘭縣政府警察局羅東分局報請臺灣宜蘭地方法院檢察
    署檢察官偵查起訴。
    理  由
一、訊據被告乙○○於本院審理中，對於上開犯行均坦承不諱，
    並據被害人甲○○於警訊中（參見警羅偵字第0973105835號
    卷第8、9頁97年7月29日警訊筆錄、同卷第10、11頁97年8月
    5日警訊筆錄）、被害人黃鈞鍾於警訊（參見警羅偵字第097
    3105835號卷第12、13頁97年8月5日警訊筆錄）及本院審理
    中（參見本院卷第39至41頁98年12月22日審判筆錄）、被害
    人林展鴻於警訊（參見警羅偵字第0973105835號卷第15至17
    頁97年7月29日警訊筆錄）及偵查中（參見98年度偵字第53
    號卷第18、19頁98年10月8日偵訊筆錄）分別證述在卷。並
    有車牌號碼0132-KN、CY-6677號車籍查詢基本資料詳細畫面
    （警羅偵字第0973105835號卷第22、25頁）、車牌號碼0132
    -KN號宜蘭縣政府警察局車輛協尋電腦輸入單（警羅偵字第0
    973105835號卷第23頁）、車牌號碼CY-6677號失車紀錄（警
    羅偵字第0973105835號卷第24頁）、玉山銀行信用卡卡號00
    00000000000000號之信用卡交易明細、簽帳單商店存根聯影
    本2紙（警羅偵字第0973105835號卷第26至28頁）、松青超
    市監視錄影器翻拍照片8幀（警羅偵字第0973105835號卷第2
    9至32頁）、車輛違規採證照片4幀（98年度偵字第53號卷第
    31、32頁）等件在卷可稽。綜上所述，本件事證明確，被告
    前開收受贓物、侵占離本人持有之物、行使偽造私文書、詐
    欺取財犯行堪以認定，應依法論科。
二、核被告就前開犯罪事實二所為，係犯刑法第349條第1項收受
    贓物罪，就前開犯罪事實三所為，係犯刑法第337條侵占離
    本人持有物罪、第216條、第210條行使偽造私文書罪、第33
    9條第1項詐欺取財罪。被告於偽造簽帳單商店存根聯之私文
    書後復持以行使，偽造私文書之低度行為為高度之行使行為
    所吸收，不另論罪。又其於簽帳單商店存根聯上偽造「林展
    鴻」署名之行為為偽造私文書之部分行為，亦不另論罪。被
    告以一行使偽造私文書之行為，同時致他人陷於錯誤，誤認
    被告為信用卡真正持有人，而提供商品服務，係一行為觸犯
    行使偽造私文罪及詐欺取財罪，為想像競合犯，應從一重依
    行使偽造私文書罪處斷。被告所犯上開收受贓物罪1罪、侵
    占離本人持有物罪1罪、行使偽造私文書罪2罪，犯意各別，
    行為互殊，應予分論併罰。查被告前因施用毒品案件，經本
    院以93年度易字第64號刑事判決判處有期徒刑10月確定，再
    因施用毒品案件，經本院以93年度訴字第286號刑事判決判
    處有期徒刑10月確定，另因竊盜案件，經本院以93年度易字
    第390號刑事判決判處有期徒刑5月確定，並與前開有期徒刑
    10月、10月經本院以94年度聲字第431號裁定定應執行刑有
    期徒刑1年10月，於94年12月6日假釋出監，於95年2月17日
    假釋期滿，又因施用毒品案件，經本院以96年度易字第100
    號刑事判決判處有期徒刑1年確定，嗣經本院以96年度聲減
    字第428號裁定減刑為有期徒刑6月，於96年9月28日易科罰
    金執行完畢，有卷附臺灣高等法院被告前案紀錄表可按，其
    受有期徒刑之執行完畢，5年內再犯法定刑有期徒刑以上之
    收受贓物罪、行使偽造私文書罪，為累犯，均依法加重其刑
    。爰審酌被告收受贓物，致使被害人追索困難，又於拾獲他
    人信用卡後侵占入己，進而持該信用卡刷卡消費，依其犯罪
    之動機、目的、手段、犯罪所生之損害，及犯罪後坦承犯行
    等一切情狀，就其所犯上開4罪分別量處如主文所示之刑，
    及就有期徒刑部分定應執行刑與罰金部分諭知易服勞役之折
    算標準。按司法院大法官會議釋字第662號解釋：「中華民
    國九十四年二月二日修正公布之現行刑法第四十一條第二項
    ，關於數罪併罰，數宣告刑均得易科罰金，而定應執行之刑
    逾六個月者，排除適用同條第一項得易科罰金之規定部分，
    與憲法第二十三條規定有違，並與本院釋字第三六六號解釋
    意旨不符，應自本解釋公布之日起失其效力。」故對於數罪
    併罰，數宣告刑均得易科罰金，而定應執行之刑超過有期徒
    刑6月之案件，依司法院釋字第366號、662號解釋意旨，仍
    得易科罰金，爰就前開宣告刑有期徒刑及應執行刑有期徒刑
    部分均諭知易科罰金之折算標準。被告先後於中油公司中正
    南路站、松青超市刷卡消費，於信用卡簽帳單商店存根聯上
    偽造之「林展鴻」署名各1枚，依刑法第219條規定，不問屬
    於犯人與否，依法宣告沒收；另被告於前開刷卡消費後取得
    之簽帳單客戶存查聯2紙，係屬被告犯罪所得之物，因不能
    證明業已滅失，依法宣告沒收。
據上論斷，應依刑事訴訟法第273條之1第1項、第299條第1項前
段、刑法第216條、第210條、第219條、第337條、第339條第1項
、第349條第1項、第55條、第41條第1項前段、第42條第3項、第
51條第5款、第38條第1項第3款，刑法施行法第1條之1第1項、第
2項前段，判決如主文。
本案經檢察官陳嘉瑜到庭執行職務
中    華    民    國    98    年    12    月    31    日
                  刑事第四庭法  官  辜漢忠
以上正本證明與原本無異。
如不服本判決應於收受送達後十日內向本院提出上訴書狀，並應
敘述具體理由；其未敘述上述理由者，應於上訴期間屆滿後二十
日內向本院補提理由書(均須按他造當事人之人數附繕本)「切勿
逕送上級法院」。
                            書記官  許麗汝
中    華    民    國    98    年    12    月    31    日
附表
┌──┬──────┬──────┬──────┬───────────┐
│編號│  消費時間  │  消費地點  │  消費金額  │  應  沒  收  之  物  │
├──┼──────┼──────┼──────┼───────────┤
│一  │97年7月25日 │中油公司中正│  500元     │簽帳單商店存根聯上偽造│
│    │下午4時14分 │南路店      │            │之「林展鴻」署名壹枚；│
│    │            │            │            │簽帳單客戶存查聯      │
├──┼──────┼──────┼──────┼───────────┤
│二  │97年7月25日 │松青超市    │  34,800元  │簽帳單商店存根聯上偽造│
│    │晚間9時11分 │            │            │之「林展鴻」署名壹枚；│
│    │            │            │            │簽帳單客戶存查聯      │
└──┴──────┴──────┴──────┴───────────┘
附錄本案論罪科刑法條：
刑法第216條
行使第210條至第215條之文書者，依偽造、變造文書或登載不實
事項或使登載不實事項之規定處斷。
刑法第210條
偽造、變造私文書，足以生損害於公眾或他人者，處5年以下有
期徒刑。
刑法第219條
偽造之印章、印文或署押，不問屬於犯人與否，沒收之。
刑法第337條
意圖為自己或第三人不法之所有，而侵占遺失物、漂流物或其他
離本人所持有之物者，處5百元以下罰金。
刑法第339條第1項
意圖為自己或第三人不法之所有，以詐術使人將本人或第三人之
物交付者，處5年以下有期徒刑、拘役或科或併科1千元以下罰金
。
刑法第349條第1項
收受贓物者，處3年以下有期徒刑、拘役或5百元以下罰金。

司法院資訊處製作；財團法人民間司法改革基金會備份。
